【裁判字號】    90,易,550
【裁判日期】    901128
【裁判案由】    竊盜等
【裁判全文】
臺灣基隆地方法院刑事判決                            九十年度易字第五五號
    公  訴  人  臺灣基隆地方法院檢察署檢察官
    被      告  乙○○
右列被告因竊盜等案件，經檢察官提起公訴（九十年度偵字第一九六五號、第二三六
五號），本院判決如左：
    主  文
乙○○連續未經許可持有刀械，處拘役伍拾日，如易科罰金，以佰元折算壹日。扣
案之十字弓壹支（含弓箭玖支）、武士刀壹把、匕首壹把均沒收。又連續意圖為自己
不法之所有，侵占遺失物及離本人所持有之物，處罰金陸仟元，如易服勞役，以佰
元折算壹日。又連續收受贓物，處有期徒刑柒月。黏貼在鄭德雄職業聯結車駕駛執照
上乙○○之相片壹張沒收。又連續竊盜，處有期徒刑玖月。黏貼在程仁文國民身分證
上之乙○○相片壹張沒收。有期徒刑部分應執行有期徒刑壹年貳月。黏貼在鄭德雄職
業聯結車駕駛執照上乙○○之相片壹張、黏貼在程仁文國民身分證上之乙○○相片壹
張均沒收。
    事  實
一、乙○○甫於民國八十八年間，因施用毒品案件，為本院裁定交付觀察、勒戒，因
    無繼續施用毒品傾向，而為台灣基隆地方法院檢察署檢察官於八十八年十二月十
    二日以八十八年度毒偵字第八六七號為不起訴處分確定。詎乙○○於五年內即九
    十年五月間，復因施用毒品案件，經本院裁定交付觀察、勒戒後，因有繼續施用
    毒品傾向，經本院裁定交付強制戒治，並經本院於九十年八月三日以九十年度訴
    字第三四七號判處應執行有期徒刑九月確定，目前因強制戒治中，尚未執行。乙○○不知悔改，猶有左列之犯罪行為：
  (1)乙○○基於無故持有管制刀械之概括犯意，先於八十二、三年間某日，在台北市
    ○○街夜市購買具有殺傷力之十字弓一支（含弓箭九支）後，即未經主管機關許
    可持有之，復於八十五年間某日，在上址同一夜市內購買具有殺傷力之武士刀一
    把及匕首一把後，亦未經主管機關許可加以持有。
  (2)乙○○意圖為自己不法之所有，基於收受贓物之概括犯意，明知住在基隆市七堵
    區（詳址不知）自稱「簡定源」之友人（另由台灣基隆地方法院檢察署檢察官指
    揮基隆市警察局第二分局追查中），於八十九年六月底左右，在「簡定源」之住
    處交付予渠之鄭德雄職業聯結車駕駛執照一枚（係鄭德雄於八十九年六月間某日
    ，將所有之車號Ｇ４—０四三三號自用小客車停放在基隆市○○街二十六巷附近
    ，為不詳人士破壞車門後，遭竊之物）、吳俊男職業大貨車駕駛執照一枚（係吳
    俊男於八十七年三月間某日，將所有之車號Ｐ９—九五三五號自用小貨車停放在
    台北市○○路興隆公園旁，為不詳人士破壞車門鎖後，遭竊之物），於九十年四
    月底左右，在渠上址住處，「簡定源」交付予渠之林韋達身分證一枚（係林韋達
    於八十九年十一月中旬，在台北縣三重市明志國中操場內遭不詳人士竊盜之物）
    及吳銀燦國民身分證、自用小客車駕駛執照、健保卡各一枚（均係吳銀燦於九十
    年四月中旬，在基隆市○○路一一０號內遭不詳人士竊盜之物），均係來路不明
    之贓物，竟仍予收受入己。
  (3)乙○○意圖為自己不法之所有，基於侵占之概括犯意，於九十年四月間某日，先
    後在基隆市○○○路「龍邸中國」社區，拾獲己○○所有遭不詳人士竊取之汽車
    行車執照一枚（係己○○於九十年三月間某日，將所有之車號７Ｋ—六八四八號
    自用小客車停放在基隆市○○○路「龍邸中國」社區內，遭不詳人士破壞車門後
    竊取之物），在基隆長庚醫院大門口花園旁拾獲高金德所有遭不詳人士竊取之富
    邦銀行卡號0000000000000000號信用卡一枚、安信銀行卡號0
    000000000000000號信用卡一枚（均係高金德於八十九年九月二
    日二十一時許，將所有車號ＢＲ—一六一０號自用小客車停放在基隆市○○路立
    體停車場內，遭不詳人士破壞車門後竊取之物），於九十年五月一日，在台北縣
    三重市○○○路五六０巷一０八之一號麵包工廠內，拾獲戊○○所遺失之台灣土
    地銀行士林分行支票一紙（票號ＢＮ0000000號）後，均陸續侵吞入己。
  (4)乙○○基於意圖為自己不法所有之概括犯意，先於九十年三月二十二日上午八時
    許，在基隆市○○○路一一二巷一一０弄十五之十一號地下室停車場，以不明鑰
    匙竊取甲○○所管領使用之車號ＤＩ—七八二二號自用小客車，旋即將車牌拆除
    丟棄，供己駕駛使用；次於九十年三月間，在丙○○（由台灣基隆地方法院檢察
    署檢察官另案偵辦）位在台北縣三重市○○○路五六０巷一０八之一號麵包工廠
    宿舍內桌上，發現丙○○於八十九年十二月間，在雲林縣西螺鎮慈愛醫院內拾獲
    之程仁文身分證一枚、富邦銀行卡號0000000000000000號信用
    卡一枚、泛亞銀行卡號0000000000000000號信用卡一枚、中國
    信託商業銀行卡號0000000000000000號信用卡一枚、富邦銀行
    福華大飯店聯名卡號0000000000000000號信用卡一枚後，趁丙○○不注意之際，竊取上開物品得手。
  (5)乙○○基於變造他人證件之概括犯意，於收受上開鄭德雄之職業聯結車駕駛執照
    及竊得程仁文之國民身分證後，先於八十九年底左右，在渠基隆市○○○路一一
    二巷一一０弄十六之四號十六樓住處，將該鄭德雄職業聯結車駕駛執照，變造黏
    貼自己照片（尚未使用），足生損害於鄭德雄本人及公路監理機關對於駕駛執照
    管理之正確性，乙○○復於九十年四、五月間，在渠上址住處，將該程仁文之國
    民身分證，變造黏貼自己照片（尚未使用），足生損害於程仁文本人及戶政機關
    對於身分證管理之正確性。
    嗣於九十年五月七日十六時三十分左右，乙○○偕不知情之友人林孟慧至基隆市
    ○○○路一三四之四十號前，正欲開啟渠所竊取停放該處之車號ＤＩ—七八二二
    號自用小客車時，為警當場查獲，並在車內扣得變照之程仁文身分證一枚，及在
    乙○○持有之手提包內扣得戊○○遺失之上開支票一紙，再由乙○○帶同警方至
    渠住處扣得上開具有殺傷力之十字弓一支（含弓箭九支）、武士刀一把、匕首一
    把、經變造之鄭德雄職業聯結車駕駛執照一枚、吳俊男職業大貨車駕駛執照一枚
    、林韋達身分證一枚、吳銀燦國民身分證、自用小客車駕駛執照、健保卡各一枚
    、己○○之汽車行車執照一枚、高金德之富邦銀行信用卡一枚、安信銀行信用卡
    一枚、戊○○之台灣土地銀行士林分行支票一紙、程仁文之富邦銀行信用卡一枚
    、泛亞銀行信用卡一枚、中國信託商業銀行信用卡一枚、富邦銀行福華大飯店聯
    名信用卡一枚等物。
二、案經基隆市警察局第二分局報告臺灣基隆地方法院檢察官偵查起訴。
    理  由
一、右開事實中(1)之事實，業據被告乙○○於偵查中、審理中自白不諱，且有如事實
    欄所載之十字弓一支（含弓箭九支）、武士刀一把及匕首一把扣案可佐，該等刀
    械均係槍砲彈藥刀械管制條例所列管之刀械，均有殺傷力乙節，亦經基隆市警察
    局保安民防課鑑驗屬實，有基隆市警察局第二分局九十年六月十五日基警分二刑
    字第００八二一二號函附卷可稽，足認被告此部分之自白與事實相符，被告此部
    分之犯行洵堪認定。右開事實中(2)之事實，被告亦於偵查中、審理中自白在卷，
    並經被害人鄭德雄、吳俊男、林韋達及吳銀燦在警訊中與偵查中分別供陳被害情
    節屬實，且有如事實欄所載經變造之鄭德雄職業聯結車駕駛執照一枚、吳俊男職
    業大貨車駕駛執照一枚、林韋達身分證一枚及吳銀燦國民身分證、自用小客車駕
    駛執照、健保卡各一枚扣案可佐，該等證件經警員發還被害人鄭德雄、吳俊男、
    林韋達及吳銀燦，復有該四人所具名之贓物認領保管收據各一紙附卷可稽，足認
    被告此部分之自白亦與事實相符，被告此部分之犯行洵堪認定。右開事實中(3)之
    事實，被告僅自白有拾獲己○○之汽車行車執照一枚及高金德之富邦銀行、安信
    銀行信用卡各一枚而侵吞入已等情，對於侵占戊○○所遺失之支票一節，則矢口
    否認，以該張支票係丙○○於九十年三月間連同程仁文之證件、信用卡一起交給
    渠保管的等語置辯；惟查，就被告自白部分，業經被害人己○○、高金德在警訊
    中分別供陳被害情節屬實，且有如事實欄所載己○○之汽車行車執照一枚及高金
    德之富邦銀行、安信銀行信用卡各一枚扣案可佐，該等證件經警員發還被害人己○○、高金德，復有該二人所具名之贓物認領保管收據各一紙附卷可稽，足認被
    告此部分之自白與事實相符；至被告否認犯行部分，有被害人戊○○所遺失如事
    實欄所載之台灣土地銀行支票一紙扣案可佐（該紙支票業經員警發還戊○○，製
    有贓物認領保管收據一紙附卷可稽），並經被害人戊○○在本院以證人身分結證
    稱「台北縣三重市○○○路五六０巷一０八之一號是麵包工廠兼宿舍，我是該處
    之會計，九十年五月一日有遺失客戶給工廠之支票一張，我收到支票後本來要存
    到銀行，因是假日，我原來是放在口袋中，後來出去，回來之後，要找票，就找
    不到了，支票沒有交給丙○○過，我宿舍沒有遭竊，支票不是在宿舍內遺失，我
    之前沒有見過被告」等語，證人丙○○亦在警訊中、偵查中證稱「我於八十九年
    十二月間，因母親生病住雲林縣西螺鎮慈愛醫院，我去探視，在醫院內某層樓之
    大廳地上，看到一個皮包，內有程仁文身分證一張及信用卡四張，所以我就將該
    只皮包拾起，放在身上，乙○○於九十年三月初至我住處找我，趁我不注意時，
    將我放在桌上之程仁文身分證及四張信用卡拿走，當時我並不知情，約過了三、
    四天後，乙○○才打電話告訴我，他將這些證件拿走，自從乙○○拿走身分證、
    信用卡後，我就很少跟他聯絡」等語，參酌被害人戊○○、證人丙○○與被告並
    無仇怨，自無故意構陷被告之理，證人丙○○始終未提及曾持有被害人戊○○遺
    失支票乙事，而該支票係被害人戊○○於九十年五月一日始遺失，與被告所稱是
    在九十年三月間，丙○○在其宿舍交給渠保管之時間明顯不符，是被告就此部分
    之辯解，顯非屬實，被告此部分所辯，要屬卸責之詞，不足採信，被告拾獲被害
    人戊○○所遺失支票侵吞入己之犯行亦堪認定。右開事實中(4)之事實，均為被告
    矢口否認，辯稱「車號ＤＩ—七八二二號自用小客車非渠所竊，係渠於九十年五
    月七日上午向丁○○商借車輛，丁○○告知車輛停放在基隆市○○○路一三四之
    四十號前，鑰匙置於車旁鐵板下，要渠自行前往取用，渠方於同日十六時三十分
    左右，偕不知情之友人林孟慧至基隆市○○○路一三四之四十號前，取出鑰匙，
    開啟停放該處之自用小客車；而程仁文之身分證與信用卡均係丙○○交付渠代為
    保管，渠並未在丙○○住處竊取該等物品」等語。惟查，車號ＤＩ—七八二二號
    自用小客車，確係甲○○所管領使用，於九十年三月二十二日上午八時許，在基
    隆市○○○路一一二巷一一０弄十五之十一號地下室遭竊乙節，業據被害人甲○○在警訊中供陳屬實，並有贓物認領保管收據一紙附卷可稽，證人丁○○亦於警
    訊中供稱「（你認不認識乙○○？是何關係？）認識，因我經營汽車鈑金業，他
    是我的客戶。」、「（你於何時？如何認識乙○○？）他於九十年三月份左右，
    駕駛一輛前面撞毀之白色自用小客車到我所經營修理廠內修理，我才認識。」、
    「（你當時是否知道該輛車輛是失竊車輛？）我當時並不知道。」、「（你為何
    告訴警方，使警方查獲該輛汽車？）當時乙○○牽車來時，我發現該車並無車牌
    ，曾詢問乙○○該車為何無車牌，他回答我說被警方扣走，我並未繼續追問，一
    直到我將鈑金部份修理好，並告知其烤漆部份需付訂金才能修理，希望他能前來
    處理，但他並未前來，且一直推說沒空，直到我因故準備結束營業，通知其前來
    ，他還是遲遲未來，我覺得可疑，才通知警方前來查看，才知道該車為失竊車輛
    。」、「（根據乙○○所述該車為你所有，並是你叫其到車場牽車去烤漆，你有
    何解釋？當時是否有其他人在場？）因我本身所開設修車場內無烤漆設備，且我
    已結束營業，曾告知他烤漆部份自己找人想辦法，當時沒有其他人在場。」等語
    ，足見警員所以知悉本件贓車停放在基隆市○○○路一三四之四十號前，可在被
    告取車時加以查獲，係因證人丁○○向警員告知之故，證人丁○○如確係竊取車
    輛之人，豈會如此？況證人丁○○與被告非親非故，沒有無端出借車輛予被告之
    理由，甚者，警員查獲被告時，當場在車內扣得被告變造之程仁文國民身分證，
    此節亦據查獲員警即證人陳道源、李克賢在偵查中證述屬實，該車如非被告竊取
    後使用，何以會在該車內查獲被告變造之程仁文國民身分證？被告所辯係向丁○○借車乙事，核與常理不符，不足採信；被害人程仁文之國民身分證一枚及如事
    實欄所載之信用卡四枚，均係於八十九年十二月中旬，在雲林縣西螺鎮慈愛醫院
    內，為不詳人士竊取，該等物品最後為被告持有等情，業經被害人程仁文在警訊
    中供陳被害情節屬實，且有如事實欄所載經變造之程仁文國民身分證一枚、信用
    卡四張扣案可佐，該等物品經警員發還被害人程仁文，復有程仁文所具名之贓物
    認領保管收據一紙附卷可稽，證人丙○○於警訊中及偵查中始終否認有將拾得之
    程仁文國民身分證與四張信用卡交付被告保管，且如依被告所辯丙○○係將該等
    物品交付渠保管，被告豈會在未經丙○○同意下，變造換貼自己相片在程仁文之
    國民身分證上，備供自己使用，被告此部份之辯解有違事理，要屬卸責之詞，不
    足採信，被告有為右開事實欄中(4)之犯罪行為，洵堪認定。右開事實中(5)之事實
    ，業據被告於偵審中自白在卷，並經被害人鄭德雄在警訊中與偵查中、證人程仁
    文在警訊中供陳屬實，且有經變造之鄭德雄職業聯結車駕駛執照、程仁文國民身
    分證各一枚扣案可佐（經變造之兩枚證件影本且附在警卷內），該等證件經警員
    發還被害人鄭德雄、程仁文，已如上述，復有該二人所具名之贓物認領保管收據
    各一紙附卷可稽，足認被告此部分之自白亦與事實相符，被告此部分之犯行洵堪
    認定。綜上所述，被告罪證明確，犯行均堪認定，自應依法論科。
二、核被告未經許可持有具殺傷力之十字弓（含弓箭九支）、武士刀、匕首等列管刀
    械之行為，係犯槍砲彈藥刀械管制條例第十四條第三項之未經許可持有刀械罪，
    被告自「簡定源」處收受他人遭竊之證件行為，係犯刑法第三百四十九條第一項
    之收受贓物罪，被告侵吞他人遭竊後為竊賊丟棄之行車執照與信用卡等離本人持
    有物，及侵吞他人遺失支票之行為，係犯刑法第三百三十七條之侵占遺失物及其
    他離本人持有物罪。公訴意旨雖認被告係於九十年五月一日，在台北縣三重市○○○路五六０巷一０八之一號內，竊取被害人戊○○之台灣土地銀行士林分行支
    票一紙，此部分應成立竊盜罪，惟查，按「侵占遺失物罪」之行為人，對於該物
    並未先具有持有之關係，此與其他類型之侵占罪不同，而與「竊盜罪」相同，且
    所謂「侵占」與「竊盜」，皆以不法手段取得財物，其客觀構成要件之主要事實
    雷同，二罪復同以為自己或第三人不法之所有為主觀構成要件，同以他人之財物
    為客體，同為侵害財產法益之犯罪，罪質尚無差異，應認具有基本社會事實同一
    性，本院經審理結果，認為被害人戊○○之支票係遺失後遭被告拾獲侵吞，並非
    被告所竊取，爰在與公訴意旨基本社會事實同一性下，依法變更起訴法條，被告
    所為，應係犯刑法第三百三十七條之侵占遺失物罪，被告竊取他人自用小客車及
    放置宿舍內物品之行為，係犯刑法第三百二十條第一項之竊盜罪，被告以己有之
    相片換貼在他人駕駛執照與國民身分證上之行為，係犯刑法第二百十二條之變造
    特種文書罪。被告所為數未經許可持有刀械、收受贓物、侵占遺失物及其他離本
    人持有物、竊盜、變造特種文書等行為，皆時間緊接，所犯罪名相同，顯均係出
    於概括之犯意為之，為連續犯，應各依刑法第五十六條之規定以一罪論，並加重
    其刑。被告所犯竊盜罪（竊取丙○○所持有之程仁文國民身分證）與變造特種文
    書罪（變造程仁文國民身分證）二罪間，有方法結果之牽連關係，為牽連犯，應
    從一重之竊盜罪處斷。被告所犯收受贓物罪（收受鄭德雄遭竊之職業聯結車駕駛
    執照）與變造特種文書罪（變造鄭德雄之職業聯結車駕駛執照）二罪間，有方法
    結果之牽連關係，為牽連犯，應從一重之收受贓物罪處斷。被告所犯連續未經許
    可持有刀械罪、連續收受贓物罪、連續侵占遺失物及其他離本人持有物罪、連續
    竊盜罪四罪間，犯意各別，罪名有異，應予分論併罰。參酌被告犯罪之動機、目
    的、所受之剌激、手段、品行、智識程度、所生之危害及已有多次違反毒品危害
    防制條例前科紀錄，素行並非良善，此次又在短時間內犯下數罪，犯罪後未完全
    坦承犯行等一切情狀，分別量處如主文所示之刑，並諭知易科罰金、易服勞役之
    折算標準與定其應執行刑，以示懲儆。至被告變造之程仁文國民身分證與鄭德雄
    職業聯結車駕駛執照上相片，業據被告供明為渠所有，供犯罪所用之物，雖已連
    同國民身分證、駕駛執照發還被害人程仁文、鄭德雄，惟尚無積極證據足資證明
    確已滅失，故仍依刑法第三十八條第一項第二款宣告沒收之。扣案之十字弓一支
    （含弓箭九支）、武士刀一把、匕首一把，依槍砲彈藥刀械管制條例第四條第一
    項第三款、第十四條第三項之規定為違禁物，併依刑法第三十八條第一項第一款
    之規定宣告沒收之。
三、據上論斷，應依刑事訴訟法第二百九十九條第一項前段、第三百條、槍砲彈藥刀
    械管制條例第十四條第三項、刑法第十一條前段、第三百四十九條第一項、第三
    百三十七條、第三百二十條第一項、第二百十二條、第五十六條、第五十五條、
    第五十一條第五款、第四十二條第二項、第四十一條第一項前段、第二項、第三
    十八條第一項第一款、第二款、罰金罰鍰提高標準條例第一條前段、第二條，判
    決如主文。
本案經檢察官林明志到庭執行職務。
中      華      民      國     九十     年     十一     月    二十八    日
                                    臺灣基隆地方法院刑事第三庭
                                            法  官  王 福 康
右正本證明與原本無異。
對於本件判決如有不服，應於收受送達後十日內，向本院提出上訴狀，上訴於臺灣高
等法院，並按他造當事人之人數附具繕本。
                                            書記官  方 淑 真
中      華      民      國     九十     年     十二     月      三      日
附錄論罪法條
槍砲彈藥刀械管制條例第十四條第三項：
未經許可，持有或意圖販賣而陳列刀械者，處一年以下有期徒刑、拘役或新台幣五十
萬元以下罰金。
刑法第二百十二條：
偽造、變造護照、旅券、免許證、特許證及關於品行、能力服務或其他相類之證書、
介紹書，足以生損害於公眾或他人者，處一年以下有期徒刑、拘役或三百元以下罰金
。
刑法第三百二十條第一項：
意圖為自己或第三人不法之所有，而竊取他人之動產者，為竊盜罪，處五年以下有期
徒刑、拘役或五百元以下罰金。
刑法第三百三十七條：
意圖為自己或第三人不法之所有，而侵占遺失物、漂流物或其他離本人所持有之物者
，處五百元以下罰金。
刑法第三百四十九條第一項：
收受贓物者，處三年以下有期徒刑、拘役或五百元以下罰金。


司法院資訊處製作；財團法人民間司法改革基金會備份。
